臺灣雲林地方法院刑事判決
                                      110年度易字第331號
公  訴  人  臺灣雲林地方檢察署檢察官
被      告  盧忠義


上列被告因竊盜案件，經檢察官提起公訴（110年度偵字第3755
、3180號、3439號），本院判決如下：
    主  文
盧忠義犯如附表編號1、2所示之罪，各處如附表編號1、2所示之
刑及沒收。應執行有期徒刑拾月。沒收部分併執行之。
　　事  實
一、盧忠義意圖為自己不法之所有，基於竊盜之犯意，駕駛車牌
    號碼00-0000號自小客貨車，分別為下列行為：
　　㈠民國110年4月9日凌晨2時37分，駕駛上開車輛前往位於雲
      林縣○○鄉○○村○○0號旁之蒜頭倉庫，持客觀上足對人造成
      危險之兇器扳手，撬開倉庫大門及後門之鎖頭，由大門進
      入倉庫內，搬運倉庫內王義郎所有之蒜頭8袋(每袋約75台
      斤，共計600台斤)至上開車輛內得手。嗣經黃義郎發覺遭
      竊報警。
　　㈡於110年4月20日凌晨2時30分許（起訴書誤載為早上9時許
      ，經檢察官當庭更正），駕駛上開車輛前往位於雲林縣四
      湖鄉羊調村許姓公西南側產業道路之鐵皮倉庫，持客觀上
      足對人造成危險之兇器扳手，將倉庫旁固定之螺絲鬆開後
      撬開鐵皮，並伸手打開鐵皮倉庫後門，由後門進入倉庫內
      ，以利器將綑綁蒜頭之繩子割斷，再使用倉庫內2輪推車
      搬運吳銘源所有之蒜頭9袋(每袋65台斤，共計585台斤)至
      上開車輛內得手。嗣經吳銘源發覺遭竊報警。
二、案經吳銘源訴由雲林縣警察局臺西分局、虎尾分局報告臺灣
    雲林地方檢察署檢察官偵查起訴。　
　　理      由
一、認定本件犯罪事實所依憑之證據及理由：
　　上揭犯罪事實，業據被告盧忠義於警詢、偵訊及本院審理時
    均坦承不諱（偵3180卷第7頁至第10頁、第11頁至第19頁、
    第121頁至第125頁；本院易卷第102頁），核與證人即被害
    人王義郎、證人即告訴人吳銘源、證人何秀玲於警詢之證述
    大致相符(偵3180卷第27頁至第31頁、第33頁至第3、第53頁
    至第57頁），復有贓物認領保管單1紙（偵3180卷第37頁）
    、雲林縣四湖鄉羊調村許姓公西南側產業道路鐵皮倉庫現場
    照片10幀（偵3180卷第39頁至第47頁）、路口監視器畫面翻
    拍照片4幀（偵3180卷第49頁）、雲林縣○○鄉○○村○○0號旁蒜
    頭倉庫之現場及路口監視器翻拍照片23幀（偵3180卷第59頁
    至第81頁）、牌照號碼7W-9517號自用小客車之車輛詳細資
    料報表1紙（偵3180卷第83頁）、自願受搜索同意書1紙（偵
    3180卷第101頁）、雲林縣警察局虎尾分局110年4月21日搜
    索、扣押筆錄暨扣押物品目錄表1份（偵3180卷第103頁至第
    107頁）、車輛翻拍照片3幀（偵3180卷第127頁至第131頁）
    、GOOGLE街景翻拍照片2幀（偵3180卷第133頁至第135頁）
    、檢察官庭呈之繩子遭割斷照片4幀（聲羈卷第49頁至第55
    頁）、虎尾分局偵查隊110年5月18日員警職務報告1紙（偵3
    180卷第241頁至第244頁）、GOOGLE地圖2紙（偵3180卷第24
    3頁至第245頁）、110年4月9日監視器影像翻拍照片5幀（偵
    3180卷第247頁至第251頁）、車行資料1份（偵3180卷第253
    頁至第255頁）等資料在卷可參，足證被告之任意性自白核
    與事實相符，堪以採信。綜上，本件事證明確，被告犯行堪
    以認定，均應依法論科。
二、論罪科刑　
  ㈠刑法第321條第1項第3款之攜帶兇器竊盜罪，係以行為人攜帶
    兇器竊盜為其加重條件，此所謂兇器，其種類並無限制，凡
    客觀上足對人之生命、身體、安全構成威脅，具有危險性之
    兇器均屬之，且祇須行竊時攜帶此種具有危險性之兇器為已
    足，並不以攜帶之初有行兇之意圖為必要（最高法院79年台
    上字第5253號判例要旨參照）。被告於事實欄一㈠、㈡行竊時
    持用之扳手，雖未扣案，但係金屬製品，足以撬開倉庫之鐵
    皮及鎖頭，顯係質地堅硬，以此擊打人體顯有造成人之生命
    、身體傷害之可能，客觀上即具危險性，自屬兇器無疑。
　㈡刑法第321條第1項第2款於108年5月29日經總統公布修正施行
    ，並自同年月31日生效，原條文之「門扇」修正為「門窗」
    。於修正前實務向來認為「門扇」專指門戶，即分隔住宅或
    建築物內外之間的出入口大門，至「其他安全設備」乃指門
    扇、牆垣以外，依通常觀念用以防盜之一切設備，如電網、
    門鎖及窗戶等。而從該次修正理由明白表示「『門扇』修正為
    『門窗』……，以符實務用語」等語，可知立法者認為過往將窗
    戶認定為「其他安全設備」，而非「門扇」之實務見解容易
    造成誤會，為使法條用語符合實際狀況，遂予修法，是新法
    修正後，窗戶即應屬該條文所規範的「門窗」而非「其他安
    全設備」。本案被告就事實一㈠部分，以扳手撬開倉庫大門
    及後門之鎖頭後踰越門戶；就事實一㈡部分，以扳手將倉庫
    旁固定之螺絲鬆開後撬開鐵皮，並伸手打開鐵皮倉庫後門，
    由後門進入倉庫內等情，自均符合刑法第321條第1項第3款
    、第2款之攜帶兇器、毀越門戶及其他安全設備之要件。
  ㈡核被告就事實欄一㈠、㈡所為，均係犯刑法第321條第1項第2款
    、第3款之攜帶兇器、毀越門戶及其他安全設備竊盜罪。
  ㈢被告就事實欄一㈠、㈡之犯行，犯意各別，行為互殊，並均侵
    害不同人之財產法益，應予分論併罰。
  ㈣爰審酌被告不思循合法途徑賺取所得，僅因缺錢花用，即任
    意竊取他人財物，所為非是，另考量其犯後坦承之態度、犯
    罪動機、目的、手段、本案遭竊財物數量及價值、迄未賠償
    被害人王義郎、告訴人吳銘源損害之情，暨斟酌被告自述國
    小肄業之智識程度，務農，月入約新臺幣（下同）2、3萬元
    ，獨居，小孩已成年之家庭生活、經濟狀況(本院易卷第110
    頁至第111頁)，分別量處如附表所示之刑，並定其應執行刑
    如主文所示。
三、沒收　　
  ㈠被告為事實一㈠竊盜犯行所取得之蒜頭8袋，每袋約75台斤，
    共計600台斤，屬被告之犯罪所得，並未扣案，亦未實際發
    還被害人王義郎，應依刑法第38條之1第1項前段、第3項規
    定宣告沒收，並於全部或一部不能沒收或不宜執行沒收時，
    追徵其價額。
  ㈡被告為事實一㈡竊盜犯行所取得之蒜頭9袋，每袋約65台斤，
    共計585台斤，屬被告之犯罪所得，其中448.13台斤經警查
    獲扣案，並已發還告訴人吳銘源，有贓物認領保管單在卷可
    稽（偵3180卷第37頁），故此部分犯罪所得依刑法第38條之
    1第5項規定，不予宣告沒收或追徵。但扣除發還告訴人之44
    8.13台斤後，尚有136.87台斤之蒜頭並未扣案，且未實際發
    還告訴人，則應依刑法第38條之1第1項前段、第3項規定宣
    告沒收，並於全部或一部不能沒收或不宜執行沒收時，追徵
    其價額。　　 
  ㈢被告於各次犯行所用之扳手雖為其所有並供犯罪所用之物，
    惟未經扣案，且經被告供稱已經丟棄等語（偵3180卷第9頁
    ），本院審酌扳手屬一般日常生活常見之物，並非違禁物，
    宣告沒收欠缺刑法上之重要性，認無沒收之必要，爰不予宣
    告沒收。
　㈣扣案之1100元部分，雖被告曾於警詢時供稱係賣蒜頭花用後
    所剩餘的錢等語（偵3180卷第9頁），惟於本院審理時改稱
    係自己的錢，不是賣蒜頭的錢，與本案無關等語（本院易卷
    第107頁），本院考量被告之犯罪所得即所竊取之蒜頭，業
    經宣告沒收如上，倘就扣案之1100元再宣告沒收，恐有重複
    沒收而過苛之虞，爰不予宣告沒收。
　㈤扣案之不詳廠牌手機1支（含SIM卡1張；門號0000000000、IM
    EI：00000000000000），經被告陳稱並未供本案犯罪使用，
    與本案犯罪無關等語（本院易卷第108頁），而卷內亦無證
    據證明扣案之手機與本案犯罪相關，故不予宣告沒收。
　㈥扣案之車牌號碼00-0000號自小客貨車1輛，雖為被告犯罪使
    用之運輸交通工具，惟該車輛係被告向不知情之證人何秀玲
    所借用，並非被告所有之物等情，有證人何秀玲於警詢之證
    述及車輛詳細資料報表在卷可稽（偵3180卷第53頁至第55頁
    、第83頁），故不得宣告沒收。　　
四、不另為無罪諭知：
  ㈠公訴意旨另主張：除上開事實一㈠、㈡論罪科刑部分外，被告
    於上開事實一㈠所示之時間、地點，另竊得被害人王義郎所
    有之蒜頭7袋（每袋約75台斤）；於上開事實一㈡所示之時間
    、地點，另竊得告訴人吳銘源所有之蒜頭16袋（每袋約65台
    斤）等語。
  ㈡按被害人就被害經過所為之指述，不得作為認定犯罪之唯一
    證據，應調查其他補強證據，增強其陳述的憑信性，以擔保
    其指證、陳述確有相當之真實性。申言之，被害人之陳述如
    無瑕疵，尚且就其他方面調查與事實相符，始足採為科刑之
    基礎（最高法院109年度台上字第5567號判決意旨參照）。
    查本案犯罪事實一㈠、㈡有關竊取蒜頭數量之部分，被告自警
    詢、偵訊迄本院審理時，均堅詞辯稱：王義郎的部分我只有
    竊取8袋、吳銘源的部分我只有竊取9袋，我沒有體力搬運這
    麼多袋的蒜頭上車等語（偵3180號卷第9頁、第15頁、第123
    頁、本院易卷第102頁），而檢察官僅提出被害人王義郎及
    告訴人吳銘源之指述為證，現場照片、監視器畫面均無法證
    明被告竊取之蒜頭數量為何，依被害人及告訴人之指述情節
    ，僅能證明其等各自有失竊蒜頭之情，是此部分公訴意旨，
    欠缺補強證據擔保被害人及告訴人之指述確有相當之真實性
    ，容有合理懷疑之存在，基於罪疑唯輕原則，本應為被告無
    罪之諭知，惟此部分公訴意旨與上開論罪科刑部分具有實質
    一罪及裁判上一罪之關係，爰不另為無罪之諭知。
五、據上論斷，應依刑事訴訟法第299條第1項前段，判決如主文
    。
本案經檢察官段可芳提起公訴，經檢察官魏偕峯到庭執行職務。
中　　華　　民　　國　　110 　年　　9 　　月　　9　　日
　　　　　　　　　   刑事第四庭  法　官　黃玥婷
以上正本證明與原本無異。
如不服本判決應於收受送達後20日內向本院提出上訴書狀，並應
敘述具體理由；其未敘述上訴理由者，應於上訴期間屆滿後20日
內向本院補提理由書（均須按他造當事人之人數附繕本）「切勿
逕送上級法院」。告訴人或被害人如對於本判決不服者，應具備
理由請求檢察官上訴，其上訴期間之計算係以檢察官收受判決正
本之日期為準。 
中　　華　　民　　國　　110 　年　　9 　　月　　9 　　日
                                書記官  邱明通  
附錄本案所犯法條全文：
刑法第321條
犯前條第1項、第2項之罪而有下列情形之一者，處6月以上5年以
下有期徒刑，得併科50萬元以下罰金：
一、侵入住宅或有人居住之建築物、船艦或隱匿其內而犯之。
二、毀越門窗、牆垣或其他安全設備而犯之。
三、攜帶兇器而犯之。
四、結夥三人以上而犯之。
五、乘火災、水災或其他災害之際而犯之。
六、在車站、港埠、航空站或其他供水、陸、空公眾運輸之舟、
    車、航空機內而犯之。
前項之未遂犯罰之。
附表：
編號 犯罪事實 罪名及宣告刑（含沒收） 1 如事實欄一㈠所示 盧忠義犯攜帶兇器、毀越門戶及其他安全設備竊盜罪，處有期徒刑柒月。 未扣案之犯罪所得蒜頭陸佰台斤沒收，於全部或一部不能沒收或不宜執行沒收時，追徵其價額。  2 如事實欄一㈡所示  盧忠義犯攜帶兇器、毀越門戶及其他安全設備竊盜罪，處有期徒刑柒月。 未扣案之犯罪所得蒜頭壹佰叁拾陸點捌柒台斤沒收，於全部或一部不能沒收或不宜執行沒收時，追徵其價額。